【裁判字號】    97,交聲,1174
【裁判日期】    970425
【裁判案由】    聲明異議
【裁判全文】
臺灣臺中地方法院交通事件裁定        97年度交聲字第1174號
原處分機關  交通部公路總局臺中區監理所
異  議  人
即受處分人  甲○○
上列受處分人因違反道路交通管理處罰條例案件，對於交通部公
路總局臺中區監理所於民國97年1月30日所為之處分（原處分案
號：中監違字第裁60-F00000000號）聲明異議，本院裁定如下：
    主    文
異議駁回。
    理    由
一、按受處分人不服道路交通管理處罰條例第八條主管機關所為
    之處罰，得於接到裁決書之翌日起二十日內，向管轄地方法
    院聲明異議，道路交通管理處罰條例第八十七條第一項定有
    明文。又交通法庭認聲明異議不合法律上之程式或其異議權
    已喪失者，應以裁定駁回之，道路交通案件處理辦法第十八
    條亦有明文規定。
二、次按處理違反道路交通管理事件，有關文書送達之程序，準
    用行政程序法送達之規定，此為違反道路交通管理事件統一
    裁罰基準及處理細則第五條所明定。而送達，除法規另有規
    定外，由行政機關依職權為之；送達由行政機關自行或交由
    郵政機關送達；由郵政機關送達者，以一般郵遞方式為之，
    但文書內容對人民權利義務有重大影響者應為掛號，行政程
    序法第六十七條、第六十八條第一項、第三項分別定有明文
    。又「送達，於應受送達人之住居所、事務所或營業所為之
    。但在行政機關辦公處所或他處會晤應受送達人時，得於會
    晤處所為之。」、「於應送達處所不獲會晤應受送達人時，
    得將文書付與有辨別事理能力之同居人、受僱人或應送達處
    所之接收郵件人員。」、「送達不能依前二條規定為之者，
    得將文書寄存送達地之地方自治或警察機關，並作送達通知
    書兩份，一份黏貼於應受送達人住居所、事務所、營業所或
    其就業處所門首，另一份交由鄰居轉交或置於該送達處所信
    箱或其他適當位置，以為送達。前項情形，由郵政機關為送
    達者，得將文書寄存於送達地之郵政機關。」，行政程序法
    第七十二條第一項、第七十三條第一項、第七十四條第一項
    、第二項分別定有明文。
三、經查：本件原舉發機關苗栗縣警察局保安警察隊於民國96年
    10月10日15時25分許，在苗栗縣苗栗市○○路、正發路口查
    獲異議人甲○○駕駛車牌號碼PI-3231號自小客車，有「使
    用註銷之牌照行駛」之違規，乃當場攔查，並以苗縣警交字
    第F00000000號舉發違反道路交通管理事件通知單開單舉發
    ，舉發單通知聯當場交付異議人；嗣異議人未於期限內到案
    ，原處分機關臺中區監理所係因異議人所有車牌號碼PI-323
    1號自小客車未於95年3月11日前參加定期檢驗，且臺中區監
    理所95年4月26日中監車字第605013569號違規通知單業經掛
    號郵寄異議人戶籍地「苗栗縣苗栗市○○路1047巷29號5樓
    」，回執聯並經以甲○○印文蓋章簽收，異議人未於期限內
    到案，臺中區監理所乃於95年12月1日以「不依限期參加定
    期檢驗」之違規事實裁處汽車所有人罰鍰並註銷牌照之中監
    違字第裁00-000000000號裁決書亦已依異議人上開戶籍地寄
    存送達無誤，則處以罰鍰並註銷牌照之處分應已合法生效無
    誤，原處份機關遂於97年1月30日以本件中監違字第裁60-F0
    0000000號裁決書，按照舉發事實依違反道路交通管理處罰
    條例第十二條第一項第四款、第二項裁處汽車所有人即異議
    人「使用註銷之牌照行駛」罰鍰新臺幣10,800元及扣繳牌照
    ，並將該裁決書以郵務掛號方式送達至異議人戶籍地址之「
    苗栗縣苗栗市○○路1047巷29號5樓」，但因未會晤受處分
    人本人，亦無受領文書之同居人、受雇人或應送達處所之接
    收郵件人員，遂於97年2月5日寄存於中苗郵局，送達人員並
    製作送達通知書二份，一份黏貼於應受送達人門首，另一份
    置於受送達處所信箱或適當位置以為送達等情，此有苗栗縣
    警察局苗縣警交字第F00000000號舉發違反道路交通管理事
    件通知單移送聯、臺中區監理所95年4月26日中監車字第605
    013569號舉發違反道路交通管理事件通知單存查聯、中監車
    字第605013569號通知單掛號郵件收件回執、臺中區監理所
    95年12月1日中監違字第裁00-000000000號裁決書、中監違
    字第裁00-000000000號裁決書之苗栗郵局第027842號郵政公
    事掛號函件送達證書、臺中區監理所97年1月30日中監違字
    第裁60-F00000000號違反道路交通管理事件裁決書、中監違
    字第裁60-F00000000號裁決書之苗栗郵局第012552號郵政公
    事掛號函件送達證書（以上均影本）各一份在卷可稽，而異
    議狀所列異議人住所亦與前揭異議人戶籍地為相同地址，亦
    有聲明異議狀附卷可稽。揆諸上開規定，本件違反道路交通
    管理事件裁決書已於97年2月5日合法送達予受處分人，核無
    違誤，受處分人遲至97年3月18日始具狀聲明異議，亦有原
    處分機關總收文章戳印之受處分人聲明異議狀附卷可按，則
    加計在途期間五日後，縱依對異議人有利之解釋，適用民事
    訴訟法第一百三十八條第二項「寄存送達，自寄存之日起，
    經十日發生效力。」規定之結果，異議期間亦應於97年3月1
    1日屆滿，是異議人已逾道路交通管理處罰條例第八十七條
    第一項所定之二十日不變期間，其異議權已喪失，自應予以
    駁回。
四、據上論斷，應依道路交通管理處罰條例第八十七條第二項、
    道路交通案件處理辦法第十八條，裁定如主文。
中    華    民    國    97    年    4     月    25    日
                    交通法庭    法  官  巫淑芳
上正本證明與原本無異。
如不服本裁定應於送達後五日內向本院提出抗告狀。
                                書記官  王麗麗
中    華    民    國    97    年    4     月    25    日


司法院資訊處製作；財團法人民間司法改革基金會備份。
